臺灣士林地方法院民事判決　　　　　　　 96年度訴字第983號
原　　　告　乙○○
被　　　告　丁○○
　　　　　　　　　　　　1
　　　　　　通良貨運有限公司
法定代理人　丙○○
訴訟代理人　甲○○
　　　　　　　　　　　　號3樓.
上列當事人間因業務過失致死案件提起附帶民事訴訟請求損害賠
償事件，經本院刑事庭移送前來（94年度交附民字第62號），本
院於民國96年11月21日言詞辯論終結，判決如下：
    主      文
原告之訴及假執行之聲請均駁回。
訴訟費用新臺幣壹仟元由原告負擔。
    事實及理由
一、按訴狀送達後，原告不得將原訴變更或追加他訴，但擴張或
    減縮應受判決事項之聲明者，不在此限，民事訴訟法第255
    條第1 項第3 款定有明文。查本件原告提起本件刑事附帶民
    事訴訟，其中有關請求被告賠償機車受損之修理費用部分，
    雖因不得於刑事訴訟程序附帶提起民事訴訟，而經本院刑事
    庭以民國96年6 月4 日96年度交附民字第62號裁定駁回確定
    ，然原告於本件移送至民事庭審理後，復就該部分為訴之追
    加，經核該部分訴之追加僅屬擴張應受判決事項之聲明，且
    已依法繳納裁判費新臺幣（下同）1,000 元，揆諸前揭法條
    ，自可准許，合先敘明。
二、原告起訴主張：被告丁○○受僱於被告通良貨運有限公司（
    下稱通良公司）擔任司機，96年1 月16日10時39分許，被告
    丁○○駕駛車牌號碼FM-866號營業曳引車，沿臺北縣汐止市
    ○○○路一段往基隆方向行駛，於行經該路段與北二高匝道
    口時，本應遵守道路交通號誌之指示，且依當時路況並無不
    能注意之情事，竟在該路口之左轉號誌燈尚未亮起時，即貿
    然左轉，因而撞及原告之兄高琮閎所騎乘，沿新台五路一段
    往臺北方向行駛，車牌號碼LS3-487 號之重型機車，致高琮
    閎倒地受傷後，雖經送醫急救，仍因顱內開放性骨折不治死
    亡。原告為高琮閎之弟，因高琮閎車禍死亡而支出醫藥費
    5,600 元、交通費5,000 元、殯葬費216,650 元，又前述
    LS3-487 號重型機車原為高琮閎所有，因本件車禍而毀損，
    需支出維修費用4 萬元，該損害賠償請求權亦由原告繼承取
    得，被告等自應連帶賠償上開損害；另原告因高琮閎無辜猝
    死，精神上承受莫大之痛苦，被告等亦應連帶給付原告慰撫
    金500 萬元。為此，爰依民法第184 條、第188 條、第192
    條、第193 條、第195 條、第196 條之規定，及繼承之法律
    關係，訴請被告連帶賠償原告所受上開損害等語。並聲明：
    (一)被告應給付原告5,267,250 元，及自96年1 月16日起至清
    償日止，按年息5%計算之利息。(二)願供擔保，請准宣告假執
    行。
三、被告丁○○、通良公司則以：(一)原告並非高琮閎之父母、子
    女或配偶，應不得請求精神慰撫金。(二)高琮閎生前所有之
    LS3-487 號重型機車雖遭毀損，然因其業已死亡，失去權利
    主體之能力，其損害賠償請求權自無由成立，原告主張繼承
    取得該損害賠償請求權，應無理由。(三)原告及其姊高綾謙已
    領取強制汽車責任險之保險理賠金共150 萬元，且被告丁○
    ○亦另給付原告5 萬元，故原告所受損害已完全受償，自不
    得再向被告請求賠償等語，資為抗辯。並聲明：(一)原告之訴
    及假執行之聲請均駁回。(二)如受不利判決，願供擔保，請求
    宣告免為假執行。
四、兩造不爭執之事實：
  (一)被告丁○○受僱於被告通良公司擔任司機，96年1 月16日10
    時39分許，被告丁○○駕駛車牌號碼FM-866號營業曳引車，
    沿臺北縣汐止市○○○路○段往基隆方向行駛，於行經該路
    段與北二高匝道口時，本應遵守道路交通號誌之指示，且依
    當時路況並無不能注意之情事，竟在該路口之左轉號誌燈尚
    未亮起時，即貿然左轉，因而撞及高琮閎所騎乘，沿新台五
    路一段往臺北方向行駛，車牌號碼LS3-487 號之重型機車，
    致高琮閎倒地受傷後，雖經送醫急救，仍因顱內開放性骨折
    不治死亡。
  (二)原告為高琮閎之胞弟，且因高琮閎車禍死亡而支出醫藥費
    5,600 元、交通費5,000 元、殯葬費216,650 元。
  (三)高琮閎生前所有之LS3-487 號重型機車，因本件車禍受損，
    維修費用需4 萬元。
  (四)原告業已領取強制責任險理賠金75萬元。
五、本件經依民事訴訟法第271 條之1 準用同法第270 條之1第1
    項第3 款規定，整理並協議簡化爭點後，兩造同意協議簡化
    後之爭點為：(一)原告得否請求非財產上之損害賠償？(二)原告
    得否請求被告賠償機車之維修費用？（本院卷第27頁）茲就
    上開爭點，析述本院得心證之理由如下：
  (一)按不法侵害他人致死者，被害人之父、母、子、女及配偶，
    雖非財產上之損害，亦得請求賠償相當之金額，民法第194
    條定有明文。查本件原告為被害人高琮閎之弟，並非上開條
    文所列之父、母、子、女或配偶，是其縱因高琮閎死亡而受
    有精神上之痛苦，亦不得依前開規定請求被告連帶賠償其所
    受非財產上之損害。又按，不法侵害他人之身體、健康、名
    譽、自由、信用、隱私、貞操，或不法侵害其他人格法益而
    情節重大者，被害人雖非財產上之損害，亦得請求賠償相當
    之金額，民法第195 條第1 項雖亦有明文，然本件被告丁○
    ○係不法侵害被害人高琮閎之身體以致死亡，故被害人應為
    高琮閎，而非原告，其自不得依該條規定請求被告賠償精神
    慰撫金。從而，原告請求被告連帶賠償其所受非財產上損害
    500 萬元，尚乏依據，無從准許。
  (二)再按，因故意或過失，不法侵害他人之權利者，負損害賠償
    責任；又繼承，因被繼承人死亡時而開始；繼承人自繼承開
    始時，除本法另有規定外，承受被繼承人財產上之一切權利
    、義務。民法第184 條第1 項前段、第1147條、第1148條前
    段分別定有明文。經查，被告丁○○於前揭時間、地點，駕
    駛營業曳引車過失衝撞高琮閎所騎乘且為其所有之LS3-487
    號重型機車，致該車毀損，需支出維修費用4 萬元等情，為
    兩造所不爭執，則高琮閎於該機車遭被告丁○○撞毀時，對
    被告丁○○及其僱用人通良公司即已有侵權行為損害賠償請
    求權存在，且揆諸前揭法條規定，該財產上之請求權尚不因
    其嗣後傷重死亡而消滅，並得由其繼承人繼承之，是原告主
    張其因繼承取得該損害賠償請求權，被告應連帶賠償其4 萬
    元維修費用，自屬可採。至被告雖舉最高法院54年台上字第
    951 號判例，辯稱被害人之生命因受侵害而消滅時，其為權
    利主體之能力即已失去，損害賠償請求權應無由成立云云，
    然上開判例係針對被害人之繼承人就「被害人如尚生存可得
    之收入」請求加害人賠償，認「被害人如尚生存所應得之利
    益，並非被害人以外之人所得請求賠償」，亦即被害人死亡
    後喪失之財產收入，不得由其繼承人請求加害人賠償，此顯
    與本件機車受損乃被害人生前財產遭受不法侵害之情形有別
    ，自無比附援引之餘地，被告執此為辯，應屬誤會，洵無可
    取。
六、末按，保險人依強制汽車責任保險法規定所為之保險給付，
    視為被保險人損害賠償金額之一部分；被保險人受賠償請求
    時，得扣除之。強制汽車責任保險法第32條定有明文。查本
    件原告業已受領強制汽車責任保險之理賠金75萬元，此為兩
    造所不爭執，復有收據1 紙在卷可稽（96年度交附民字第62
    號卷第17頁），則依前開法條規定，被告辯稱該筆金額應自
    損害額中予以扣除，自屬有據。從而，本件原告所受損害金
    額雖共計為267,250 元（5600+5000+216650+40000=267250
    ），惟因其業已領取強制汽車責任保險理賠金75萬元，經扣
    抵結果，自不得再向被告請求連帶賠償。
七、綜上所述，原告本於侵權行為之法律關係，請求被告連帶給
    付5,267,250 元，及自96年1 月16日起至清償日止，按年息
    5%計算之利息，為無理由，應予駁回。又原告之訴既經駁回
    ，其假執行之聲請亦失所附麗，應併予駁回。
八、本件訴訟費用額確定為1,000 元，並應由原告負擔，爰併諭
    知如主文第2 項所示。
九、本件判決基礎已臻明確，兩造其餘攻防方法及訴訟資料經本
    院斟酌後，核與判決結果不生影響，故不另一一論述，併此
    敘明。
十、據上論結，原告之訴為無理由，依民事訴訟法第78條、第87
    條第1 項判決如主文。
中　　華　　民　　國　　96　　年　　12　　月　　7 　　日
                  民事第一庭法  官  馬傲霜
以上正本係照原本作成。
如對本判決上訴須於判決送達後20日內向本院提出上訴狀。
中　　華　　民　　國　　96　　年　　12　　月　　13　　日
                            書記官  許秋莉
